【裁判字號】    97,上訴,1083
【裁判日期】    970822
【裁判案由】    搶奪等
【裁判全文】
臺灣高等法院高雄分院刑事判決        97年度上訴字第1083號
上  訴  人  臺灣高雄地方法院檢察署檢察官
被      告  丁○○
                    (另案於臺灣高雄第二監獄執行中)
選任辯護人  林鴻駿  律師
上列上訴人因被告搶奪等案件，不服臺灣高雄地方法院97年度訴
字第100 號中華民國97年5 月5 日第一審判決（起訴案號：臺灣
高雄地方法院檢察署96年度偵字第32097 號），提起上訴，本院
判決如下：
    主  文
上訴駁回。
    理  由
一、公訴意旨另以：被告丁○○分別於附表一所示之時間、地點
    ，趁四下無人之際，竊取他人所有之機車，並騎乘所竊得之
    機車於附表二所示之時間、地點徒手搶奪他人身上之財物。
    因認被告分別涉犯刑法第320 條第1 項之普通竊盜罪嫌以及
    同法第325 條第1 項之普通搶奪罪嫌云云。
二、按犯罪事實，應依證據認定之，無證據不得認定犯罪事實；
    又不能證明被告犯罪者，應諭知無罪之判決；刑事訴訟法第
    154 條第2 項、第301 條第1 項分別定有明文。次按認定不
    利於被告之證據須依積極證據，苟積極證據不足為不利於被
    告事實之認定，即應為有利被告之認定，更不必有何有利之
    證據；又犯罪事實之認定，應憑證據，如無相當之證據，或
    證據不足以證明，自不得以推測或擬制之方法，以為裁判之
    基礎；最高法院30年上字第816 號判例、40年台上字第86號
    判例可資參照。
三、公訴人認被告涉有附表一、二所示之竊盜、搶奪犯行，係以
    被告於警詢時之自白，被害人戊○○、甲○○於警詢、偵查
    中指認被告之證述、證人黃李榮琴、己○○、乙○○、丙○○等人於警詢時證述、及卷附之搜索扣押筆錄、扣押物品目
    錄表、高雄縣政府警察局車輛協尋（尋獲）電腦輸入單、贓
    物認領保管單等為其主要論據。經查：
  (一)被告固於警詢時自白有附表一所示竊盜犯行以及附表二編號
    2 所示搶奪被害人甲○○之犯行，然其警詢後迄偵查乃至本
    院審理時，所供犯行次數均前後不一，是被告警詢之自白，
    是否真實可信，已有疑義。且被告於警詢時之自白並非依其
    記憶、回想而為自白，而係員警告知其細節或係警員以問句
    鋪陳犯罪過程，再由被告表示有無犯案，此觀之警詢筆錄及
    其勘驗譯文可知（見警卷第4 、5 頁，原審卷第84～92頁）
    ，是其自白內容頗屬簡略，故該警詢之自白雖非無證據能力
    ，但其證明力相對薄弱，自應佐以其他積極事證及補強證據
    ，方足以認定被告確涉有其自白之犯罪事實。
  (二)附表一所示機車失竊之事實，雖據被害人即證人黃李榮琴、
    己○○、乙○○、丙○○等人於警詢時證述綦詳，並有高雄
    縣政府警察局車輛協尋（尋獲）電腦輸入單、贓物認領保管
    單等在卷可查。惟上開被害人等於警詢時均僅陳述其等於事
    後發現車輛遭竊、報案及有無尋獲等語，並未具體指訴係被
    告下手行竊，而車輛協尋（尋獲）電腦輸入單、贓物認領保
    管單等物亦僅能證明被害人等失竊及領回車輛之事實，自無
    從與被告之警詢之自白互為補強，而遽認被告涉有各該竊盜
    之犯行。
  (三)證人甲○○固於警詢、偵查及本院審理時時均指認被告為本
    件搶奪之嫌犯等語。惟證人甲○○先於警詢時證稱：歹徒特
    徵為身材瘦高、戴黑色半罩安全帽、黑色口罩，因我與歹徒
    有正面目視故能確定是本件被告等語（參警卷第14頁、第15
    頁反面）；復於偵查中又證稱：我當時嚇到，故搶嫌有無戴
    眼鏡已經記不清楚等語（參偵卷第28頁）；嗣於本院則證述
    ：被告就是搶我的歹徒，被告作案當時有戴黑色半罩安全帽
    、黑色口罩，有沒有戴眼鏡我沒有注意等語。是證人甲○○
    於警詢時既證稱有與歹徒正面目視故能指認被告，為何又於
    偵查及本院證述搶嫌有無戴眼鏡已不復記憶？顯見其先後之
    證述自相矛盾，自無法排除誤認之可能性。再本院當庭勘驗
    案發當時監視錄影光碟結果：嫌犯並未戴安全帽，有帶口罩
    ，有無戴眼鏡看不清楚等情，有勘驗筆錄可參 (見本院卷第
    97頁)， 復有視錄影翻拍照片附卷可憑，足見證人甲○○之
    證詞顯有瑕疵，自難以證人甲○○有瑕疵之指認，而作為被
    告上開自白之補強證據。
  (四)另證人戊○○固於警詢、偵查及原審審理時均指認被告為本
    件搶奪之嫌犯等語（參警卷第22、72頁、偵卷第28頁、本院
    卷第160 頁）。惟觀諸證人戊○○第1 次警詢筆錄之製作時
    間，距其案發時間已超過1 月，故其是否尚能清楚記憶搶嫌
    之長相，已非無疑；況本案之發生過程，係在短短時間內發
    生，搶犯亦迅速離開搶案現場，證人戊○○與行搶之人間並
    不相識，因此在此短時間內與行搶之人接觸之短暫模糊記憶
    所為之指認，自無法排除誤認之可能性。雖證人戊○○不可
    能誣指被告，但其上開指認實無法排除誤認之可能性之情已
    如上述，且其指證並無其他佐證，自難以證人戊○○單一之
    指認，即遽以認定被告有上揭搶奪之犯行。
  (五)此外，公訴人復舉出卷附監視錄影翻拍照片以作為被告涉犯
    上開竊盜、搶奪犯行之佐證（參警卷第73～76、80、83頁、
    偵卷第49、50、63～73頁）。惟觀諸上開照片，畫面模糊、
    雖非完全不能辨識，但已難清晰辨認是否為本件被告，自難
    遽採為被告不利之認定。
  (六)綜上所述，被告前開所辯，應屬可採。從而，公訴人所持之
    前開論據，尚未達通常一般人均不致有所懷疑，而得確信其
    為真實之程度，自屬不能證明被告犯罪；此外，復查無其他
    積極證據足資證明被告有何公訴意旨所指竊盜及搶奪犯行，
    被告被訴附表一竊盜罪、附表二搶奪罪，自屬不能證明，依
    照前開說明，自應為被告無罪之諭知。
五、原審因而以不能證明被告犯附表一竊盜、附表二搶奪罪，而
    為被告無罪之諭知，核無違誤。檢察官上訴意旨，猶執前詞
    ，指摘原判決此部分諭知無罪不當，為無理由，應予駁回。
六、原判決關於被告有罪部分，未經上訴，本院自不予論述。
據上論斷，應依刑事訴訟法第368 條，判決如主文。
本案經檢察官陳建年到庭執行職務。
中    華    民    國    97    年    8     月    22    日
                  刑事第九庭    審判長法  官  莊秋桃
                                      法  官  裕斗
                                      法  官  范惠瑩
以上正本證明與原本無異。
竊盜部份不得上訴。
搶奪部份如不服本判決應於收受本判決後10日內向本院提出上訴
書狀，其未敘述上訴理由者，並得於提起上訴後10日內向本院補
提理由書狀（均須按他造當事人之人數附繕本）「切勿逕送上級
法院」。
中    華    民    國    97    年    8     月    22    日
                                      書記官  吳華榮
┌────────────────────────────────┐
│附表一：                                                        │
├──┬───────┬────┬────┬───────────┤
│編號│  失竊時間    │ 被害人 │車牌號碼│  失竊地點            │
├──┼───────┼────┼────┼───────────┤
│ 1  │ 96年10月16日 │黃李榮琴│ZNR-730 │高雄市前金區○○○路56│
│    │ 凌晨4時許    │        │        │巷2 號前              │
├──┼───────┼────┼────┼───────────┤
│ 2  │ 96年10月16日 │己○○  │L52-276 │高雄市○鎮區○○路9 巷│
│    │ 凌晨5時許    │        │        │3 號前                │
├──┼───────┼────┼────┼───────────┤
│ 3  │ 96年10月16日 │乙○○  │ZBR-731 │高雄縣鳳山市○○街113 │
│    │ 凌晨5時45分許│        │        │巷3 號前              │
├──┼───────┼────┼────┼───────────┤
│ 4  │ 96年10月16日 │丙○○  │YXX-191 │高雄縣鳳山市○○路330 │
│    │ 凌晨6時10分許│        │        │巷口                  │
└──┴───────┴────┴────┴───────────┘
┌──────────────────────────────┐
│附表二：                                                    │
├──┬───────┬────┬────────┬─────┤
│編號│  時   間     │ 被害人 │   地   點      │損失財物  │
├──┼───────┼────┼────────┼─────┤
│ 1  │96年10月5 日上│戊○○  │高雄縣鳳山市自強│K 金項鍊1 │
│    │午6 時31分許  │        │一路119 巷21號前│條        │
├──┼───────┼────┼────────┼─────┤
│ 2  │96年10月22日下│甲○○  │高雄縣鳳山市福德│金項鍊1 條│
│    │午7時30分許   │        │街16號前        │          │
└──┴───────┴────┴────────┴─────┘


司法院資訊處製作；財團法人民間司法改革基金會備份。
